臺灣桃園地方法院刑事判決　　　　　　　 95年度訴字第107號
公　訴　人　臺灣桃園地方法院檢察署檢察官
被　　　告　丙○○
　　　　　　　　　　6號
　　　　　　庚○○
上列二人共同
選任辯護人　羅子武律師
上列被告因公共危險等案件，經檢察官提起公訴（94年度偵字第
10908 號），本院判決如下：
    主  文
丙○○共同放火燒燬現供人使用之住宅，累犯，處有期徒刑柒年
肆月。
庚○○共同放火燒燬現供人使用之住宅，處有期徒刑柒年陸月；
又意圖他人受刑事處分，向該管公務員誣告，處有期徒刑壹年；
應執行有期徒刑捌年。
    事  實
一、丙○○（起訴書誤載為林義峰）前因麻醉藥品管理條例案件
    ，經本院以85年度易字第3574號判決判處有期徒刑3 月確定
    ，於民國85年12月13日易科罰金執行完畢（構成累犯）。丙○○於90年間在庚○○所經營之臺北縣鶯歌鎮○○路47號「
    東極企業社」擔任家電維修師，而庚○○與壬○○（原名涂
    豐斌）原為男女朋友關係，嗣因故心生怨恨，庚○○、丙○○明知桃園縣中壢市○○路42號係現供人使用之住宅，二人
    竟共同基於放火燒燬現供人使用住宅之犯意聯絡，於民國90
    年5 月9 日凌晨3 時許，一同前往由戊○○（原名郭宗禹）
    所承租作為臺灣全區家電公司辦公室及修理家電使用之桃園
    縣中壢市○○路42號1 樓，以不詳方式破壞該處辦公室之窗
    戶及密封木板後入內，迅即在辦公室、放置冰箱處、電視堆
    共3 處以汽油點燃放火後離去，因火勢猛烈而燒燬臺灣全區
    家電公司之內部物品、天花板、牆壁，使該住宅達到失去原
    有效用之程度。庚○○於90年5 月25日向戊○○、壬○○等
    人坦承放火之事並簽立切結書同意賠償壬○○、戊○○等人
    之損失，詎事後為圖卸責，竟又意圖使戊○○、壬○○、古
    佩芳受刑事處分，於90年6 月4 日向桃園縣政府警察局大園
    分局警員報案，誣稱：戊○○於90年5 月25日下午4 時許，
    夥同多名姓名年籍不詳之成年人前往臺北縣鶯歌鎮○○路47
    號「東極企業社」門前，共同以剝奪庚○○行動自由之意思
    ，將庚○○強行押入不詳車號之自小客車中，並將其押至壬○○位於桃園縣平鎮市○○街101 巷16弄28號2 樓之1 住處
    ，戊○○等人隨即脅迫庚○○必須承認上開放火之事，並另
    基於傷害之犯意聯絡，命戊○○之女友古佩芳及另一姓名年
    籍不詳之成年女子共同毆打庚○○成傷；再於90年5 月25日
    晚間7 時30分許，戊○○、壬○○及多名姓名不詳之人復將
    庚○○帶往桃園縣中壢市之百戰百勝KTV 內，由戊○○書寫
    庚○○承認放火及願意賠償60萬元之切結書後，強迫其於該
    切結書上簽名捺印，並剝奪其行動自由達6 小時之久等情，
    而誣指戊○○、壬○○涉犯刑法第302 條第1 項妨害自由罪
    、第277 條第1 項傷害罪、第304 條第1 項強制罪、第346
    條第3 項、第1 項恐嚇取財未遂罪嫌，古佩芳涉犯刑法第27
    7 條第1 項傷害罪嫌。嗣經桃園縣政府警察局大園分局報請
    臺灣桃園地方法院檢察署檢察官偵查後，經同署檢察官以90
    年度偵字第9822號、第18909 號、第20105 號提起公訴，惟
    經本院於92年1 月28日以91年度訴字第506 號判決認定庚○○之上開指訴與事實不符，而判處戊○○、壬○○、古佩芳
    無罪，再經臺灣高等法院於92年9 月4 日以92年度上訴字第
    1210號判決上訴駁回確定在案。
二、案經被害人戊○○訴請臺灣桃園地方法院檢察署檢察官偵查
    起訴。
    理  由
一、按刑事審判上之共同被告，係為訴訟經濟等原因，由檢察官
    或自訴人合併或追加起訴，或由法院合併審判所形成，其間
    各別被告及犯罪事實仍獨立存在。故共同被告對於其他共同
    被告之案件而言，為被告以外之第三人，本質上屬於證人，
    為確保被告對證人之詰問權，證人於審判中，應依法定程序
    ，到場具結陳述，並接受被告之詰問，其陳述始得作為認定
    被告犯罪事實之判斷依據（最高法院93年臺上字第5726號判
    決意旨參照）。故被告丙○○、庚○○雖同為本案被告，就
    被告丙○○而言，被告庚○○之陳述；就被告庚○○而言，
    被告丙○○之陳述，無異均屬「被告以外之人」之陳述。本
    件被告庚○○於本案警詢及他案（即臺灣高等法院92年度上
    訴字第1210號被告戊○○、壬○○、古佩芳、李秀忠被訴貪
    污治罪條例等案件，下稱他案）警詢中所為之供述、被告丙○○於本案警詢中所為之供述、證人陳昆淵於本案警詢中所
    為之供述，證人李秀忠、丁○○於他案警詢中所為之陳述，
    就各被告而言，雖均屬審判外之言詞，惟按當事人、代理人
    或辯護人於法院調查證據時，知有第159 條第1 項不得為證
    據之情形，而未於言詞辯論終結前聲明異議者，視為有前項
    之同意，刑事訴訟法第159 條之5 第2 項定有明文，是上開
    證人於警詢所為之供述，未經檢察官、被告2 人及辯護人於
    本院言詞辯論終結前聲明異議，並經本院參酌該言詞認為適
    當，自均得採為證據。而證人戊○○、壬○○、古佩芳、李
    秀忠於他案係以被告身分於檢察官面前所為陳述及在法院審
    判中所為之陳述，均未具結，依據刑事訴訟法第158 條之3
    規定，均不得作為本案證據。至於證人林建潤於他案檢察官
    面前所為之陳述及在法院審判中所為之陳述、證人鄭建一、
    丙○○、丁○○、蕭佳雄於他案在法院審判中所為之陳述，
    係以證人身分所為之陳述，均經具結，證人林建潤於他案檢
    察官面前所為之陳述，被告2 人之辯護人雖爭執該陳述並無
    證據能力，惟依卷內並無證據可認有顯不可信之情況，辯護
    人又未提出任何佐證以釋明有何顯不可信之情況，依據刑事
    訴訟法第159 條之2 規定，自得為本案證據，又證人林建潤
    、鄭建一、丙○○、丁○○、蕭佳雄於他案法院審判中所為
    之證述，本即有證據能力，被告2 人之辯護人爭執證人鄭建
    一、林建潤於他案法院審判中所為之證述未經過詰問，並無
    證據能力云云，惟證人鄭建一、林建潤既係在法院審理中經
    具結所為之證述，且被告2 人及辯護人均未聲請證人鄭建一
    、林建潤為本案證人，既已放棄在本案中對於證人鄭建一、
    林建潤之詰問、對質權，且本院於調查證據時，亦已提出證
    人鄭建一、林建潤之證述供被告2 人及辯護人表示意見，故
    上開證人鄭建一、林建潤於他案法院審判中所為之證述於本
    案而言，自有證據能力，核先敘明。
二、訊據被告庚○○矢口否認有何放火及誣告犯行，並辯稱：伊
    於90年5 月25日下午4 點左右，伊姪女的娃娃車來，伊就出
    去接姪女，還沒進到店門口就來了3 臺車子，戊○○及另1
    人下車強行押伊上車，開到壬○○的家，總共有十幾個人，
    並質問伊是否去壬○○店裡放火，伊否認，戊○○就要女友
    古佩芳修理伊，要伊承認，伊一直否認，那群人就說要去伊
    的店裡及家裡找麻煩，伊後來就願意承認，那群人隨後開車
    載伊去KTV ，還叫了一個警察來見證伊承認放火的事情，警
    察來了後，壬○○、戊○○、警察及伊就到小包廂去，要伊
    和解，戊○○就叫小弟去買十行紙，戊○○寫好後就要伊簽
    名，還押伊的手去蓋章，伊是真的有被妨害自由及傷害才去
    警局報案，並沒有誣告；而伊不清楚為何戊○○、壬○○認
    為是伊放的火，伊只有見過戊○○1 、2 次，而壬○○是以
    前伊的同事云云。被告丙○○亦否認有何放火犯行，並辯稱
    ：案發當時伊在庚○○開的東極企業社工作，負責修理家電
    ，伊曾有在東極企業社看過壬○○、戊○○，伊不知道壬○○、戊○○有另外開電器行，伊也沒有放火燒壬○○、戊○○的電器行，伊原本駕駛的8G-7972 號（換牌前為G8-8179
    號）TOYOTA白色轎車在案發前就賣掉了，伊也不清楚為何戊○○認為是伊放的火云云。經查：
(一)(1)被告庚○○於90年6 月4 日前往桃園縣政府警察局大園分局
    報案，並於同日夜間7 時24分起製作警詢筆錄，而向警告稱
    ：90年5 月25日下午4 時許在臺北縣鶯歌鎮○○路47號東極
    企業社門口等候姪女放學時，遭到戊○○及另1 人押至壬○○住處，壬○○住處有十多人在場，並責罵伊放火燒壬○○
    電器維修店的事情，伊不知道此事所以沒承認，戊○○則叫
    兩名女子打伊，逼伊承認，戊○○又說恐嚇的話，伊不得已
    才與壬○○、戊○○配合，壬○○等人在晚上9 點多又押伊
    前往中壢市百戰百勝KTV 內，席間還有來一名警察，又責問
    伊為何要燒房子，伊都不敢照實講，壬○○、戊○○把伊帶
    到另一間小包廂內，拿出十行紙寫切結書叫伊簽名按指紋承
    認放火之事等語，被告庚○○又於90年6 月5 日夜間9 時20
    分起製作警詢筆錄指認壬○○、戊○○兩人，有桃園縣政府
    警察局大園分局庚○○90年6 月4 日、6 月5 日警詢筆錄各
    1 份可參（90年度偵字第9822號卷第17至23頁），又被告庚○○所指其中一名出手毆打庚○○之女子即被害人戊○○當
    時之女友古佩芳等情，亦經被告庚○○於他案偵查中供述明
    確（同上卷第165 頁），桃園縣政府警察局大園分局小隊長
    辛○○依被告庚○○之指述後即展開調查，並於90年6 月4
    日在大園分局內為被告庚○○進行電話錄音程序，由庚○○
    撥打電話予戊○○藉以取得該案之證據，嗣後大園分局報請
    臺灣桃園地方法院檢察署檢察官偵查該案，同署檢察官則以
    壬○○、戊○○涉嫌刑法第302 條第1 項妨害自由罪、第27
    7 條第1 項傷害罪、第304 條第1 項強制罪、第346 條第3
    項、第1 項恐嚇取財未遂罪、古佩芳涉嫌刑法第277 條第1
    項傷害罪等犯罪行為提起公訴，經本院於92年1 月28日以91
    年度訴字第506 號判決認定庚○○之上開指訴與事實不符，
    而判處戊○○、壬○○、古佩芳無罪，再經臺灣高等法院於
    92年9 月4 日以92年度上訴字第1210號判決駁回上訴確定在
    案，業經本院調取臺灣高等法院92年度上訴字第1210號案件
    全部卷宗核閱無誤，並有證人即當時桃園縣政府警察局大園
    分局小隊長辛○○於本院審理中證述明確（本院卷一第292
    至298 頁）。是被告庚○○確實有意圖使壬○○、戊○○、
    古佩芳受刑事處分，而虛構上開壬○○、戊○○涉嫌刑法第
    302 條第1 項妨害自由罪、第277 條第1 項傷害罪、第304
    條第1 項強制罪、第346 條第3 項、第1 項恐嚇取財未遂罪
    、古佩芳涉嫌刑法第277 條第1 項傷害罪等犯罪事實，向執
    掌偵查犯罪之警察人員、檢察官表明追訴犯罪之意思無誤。
  (2)就被告庚○○於他案中指述90年5 月25日下午4 時許遭到戊○○等人強押至壬○○住處一節，被告庚○○於本院審理中
    供稱：90年5 月25日下午4 時許伊姪女的娃娃車來了，伊就
    出去接姪女，伊接完姪女快走到店前騎樓時，就有3 臺車過
    來，3 臺車約十幾人，戊○○及另一個人下來，戊○○拉伊
    手，另一人拉伊的腳，直接將伊抬上車等情（本院卷一第19
    1 、200 頁），惟證人即告訴人戊○○於本院審理中證稱：
    因為懷疑伊的電器維修廠的失火與被告庚○○有關，所以當
    天與鄭建一總共2 臺車前往東極企業社找庚○○，伊與鄭建
    一下車，伊有責問庚○○，庚○○有說對不起，但不太理伊
    ，伊打電話給壬○○說庚○○不跟伊談，壬○○要伊把電話
    給庚○○聽，庚○○聽完後將電話給伊，壬○○要伊載庚○○去碰面，所以庚○○就跟伊走，庚○○是自願上車的等語
    （本院卷二第12、23頁），否認有何強押被告庚○○上車之
    事，且被告庚○○因他案在大園分局製作筆錄時係指稱：伊
    於90年5 月25日下午在臺北縣鶯歌鎮○○路47號東極企業社
    門口，等伊姪女放學，突然有3 部車開來，1 部是休旅車，
    2 部是小客車，並有6 人下車，其中1 人為戊○○，戊○○
    跟另1 名男子將伊強押上車，只有剛好回到家的姪女看到伊
    被押走，於是戊○○夥同他人將伊強押至涂豐斌位於中壢的
    房子，在被強押途中，伊有打電話給家人照顧尚在企業社的
    姪女等語（90年度偵字第9822號卷第17頁背面至第21頁），
    嗣於該案偵查中被告庚○○又稱：90年5 月25日，伊在公司
    門口等伊姪子放學，突然來了2 部休旅車，1 部轎車，戊○○和另一不詳姓名男子把伊強押上車，戊○○抓住伊的手，
    另一個抓住伊的腳，把伊丟在轎車後座，戊○○並要伊不要
    亂叫等語（同上偵卷第164 頁反面）；至他案第一審中則稱
    ：90年5 月25日下午，有6 個人開3 部車到東極企業社門口
    ，其中戊○○及不詳姓名男子將伊強押上車，戊○○另外叫
    後面兩部車的人到公司去看看有沒有其他人一起帶走，他們
    強押伊到涂豐斌的住處（見本院91年度訴字第506 號卷第10
    6 頁），被告庚○○於本院審理中所述：待其姪女娃娃車已
    到來後，3 臺車始前來等情，顯與被告庚○○於他案警詢中
    所述等候娃娃車之時即有3 臺車前來之情不合，再者，依被
    告庚○○上開所述，被告庚○○係於短暫時間內遭戊○○及
    另1 人抓手抓腳押上車，可以想見其心中驚恐慌亂之程度，
    則被告庚○○如何能迅速判斷在場或在3 臺車上共有幾人，
    顯與常情不合，且被告庚○○於本院審理中係稱3 臺車有十
    幾人，由戊○○及另一人下車押人，於他案警詢中則稱3 臺
    車下來6 人，由戊○○及另一人押人云云，於他案第一審審
    理中又稱3 部車來了6 個人，戊○○與另一名男子強押伊上
    車，戊○○還叫其他人去伊公司內看看還有無其他人云云，
    前後所述已有不一；再查，被告庚○○於他案警詢中即指出
    當時有姪女目擊其遭強押之經過，惟他案歷經偵查、第一審
    審理、第二審審理，被告庚○○於他案中均未聲請調查此一
    重要證人，而被告庚○○之姪女甲○○雖於本案本院審理中
    證稱：伊90年間為6 歲，就讀二甲幼稚園，下課時娃娃車會
    載伊到庚○○阿姨的公司裡寫功課，90年5 月25日當天坐娃
    娃車到阿姨公司時，阿姨帶伊上去，走到走廊時，有一輛車
    裡面有2 個男子，抓阿姨的手和腳將阿姨抓走，那輛車就走
    了，伊跑到店裡，就告訴店裡的叔叔丙○○說阿姨被人抓走
    了，之後舅舅就帶伊回阿公家等語（本院卷第256 、257 、
    259 頁），除與被告庚○○所述當時有3 臺車前來歧異外，
    且被告庚○○於他案第一審審理中既稱戊○○還有叫其他人
    看公司還有沒有人一起帶走，何以在場之甲○○未遭強押帶
    走？而證人甲○○於本院審理中亦稱該事件發生後沒有人與
    其提過當天發生的事情（本院卷一第266 頁），證人甲○○
    於案發當時年僅6 歲，於本院審理中作證時已距離案發當時
    接近6 年，此段期間又無其他人與證人甲○○提過該事件使
    其回想，證人甲○○竟能清晰指出當時發生時間為90年5 月
    25日及案發細節為被告庚○○遭2 人抓手抓腳之方式架上車
    等情，殊難想像證人甲○○有如此驚人之記憶力，再者，本
    院審理中質之證人甲○○是否知道幼稚園老師有幾人，名字
    為何、證人當時就讀的班別、90年的生日在何處度過等事項
    ，證人甲○○均記憶不清，亦徵證人甲○○所證上開親見被
    告庚○○遭人強押之事並非屬實。又被告庚○○開設之東極
    企業社係設於臺北縣鶯歌鎮○○路47號，為鶯歌鎮○○○○
    道，人車往來頻繁，以被告庚○○所述戊○○夥同其餘3 部
    車之人，以抓手抬腳等方式強行將被告庚○○丟入車內，自
    必引起往來人車注意，被告庚○○大可高聲呼救，引來路人
    救援或報警，然被告庚○○竟無任何求救動作，被告庚○○
    所稱之目擊證人甲○○見此狀亦無大聲呼救，已與常情有違
    ；再被告庚○○於他案警詢及本院審理中均稱於強押途中，
    曾打電話通知家人照顧尚在企業社之姪女等語（90年度偵字
    第9822號卷第18頁、本院卷一第201 頁），倘若戊○○等人
    係強押被告庚○○，豈會讓被告庚○○以電話通知家人增加
    事跡敗露遭查緝之風險？又被告庚○○於本院審理中稱：平
    常姪女放學都是由幼稚園送到伊店裡，伊在店門口接等語（
    本院卷一第199 頁），被告庚○○於平常本應接姪女下課之
    時間卻撥打電話請家人照顧姪女，此一不尋常舉動竟未引起
    家人警覺，實屬可疑，而被告丙○○於他案警詢中證稱：90
    年5 月25日當天伊在店內，從廁所出來後，庚○○的兩個姪
    女告訴伊庚○○被人押走，伊跑到店外查看之際，已經看不
    到押她的人是何人，當時附近一家便利商店的老闆娘告訴我
    ，老闆娘看到3 臺車將庚○○押走，當時伊並沒有馬上報案
    ，因為不確定被何人押走，也不知道被押到何處，後來當天
    晚上7 時許庚○○打電話回來，說人被押到壬○○住處，因
    為不知道壬○○的用意為何，而且怕報案後會給庚○○帶來
    危險，所以就沒報案等語（90年度偵字第9822號卷第28頁背
    面至第30頁背面），至他案第一審審理中證稱：90年5 月25
    日下午庚○○被押走一事，伊沒有看到，當時伊人在公司裡
    ，是庚○○的姪子跟伊說阿姨被壞人帶走了，隔壁商店老闆
    也有看到並告訴伊有3 臺車前來把庚○○押走，當時之所以
    沒馬上報案，是因為不知道被何人押走，伊有問庚○○的姪
    子，庚○○的姪子只說是被人拖走，伊是第一次碰到這種情
    形，不知道要如何處理，庚○○後來打電話回來說她被逼承
    認縱火之事；當時並無其他員工在東極企業社，只有伊一人
    在，庚○○在企業社門外等小孩的娃娃車回來等語（見本院
    91 年 度訴字第506 號卷第142 頁至第147 頁），於本案本
    院審理中以證人身分證稱：90年5 月25日下午4 點，庚○○
    姪女進來跟伊說庚○○被人抓走，當時伊在公司客廳後面，
    正好去上廁所，伊不知所措，第一次遇到這種情況，也不是
    庚○○的親屬，無法第一時間報警，後來晚上6 、7 點接到
    庚○○的電話說被毆打簽切結書等語（本院卷一第213 、22
    5 頁），依上開證人丙○○之證述，案發時證人丙○○係於
    東極企業社廁所內，被告庚○○則在門外等候姪女娃娃車，
    迨走出廁所後，經被告庚○○姪女告知，始知被告庚○○遭
    人強押之事，惟證人甲○○並無親見庚○○遭人強押之事，
    已如前所述，且證人丙○○所述3 臺車前來之事，顯與上開
    證人甲○○所稱有1 臺車前來云云不符，而被告庚○○於他
    案警詢中稱遭戊○○等人強押上車時，係在東極企業社門口
    等候姪女娃娃車，而於前往壬○○住處途中，因恐姪女無人
    照顧下課，乃向戊○○借用行動電話通知家人安排照護，顯
    見被告庚○○遭人強押上車之際，其姪女之娃娃車尚未到來
    ，其姪女亦無從目賭被告庚○○遭人強押，並轉告證人丙○○；再者，被告庚○○既稱於前往壬○○住處途中有撥打電
    話予家人安排照顧姪女，倘若證人丙○○當時在店內，則丙○○即可幫忙照料庚○○姪女之事，況且被告庚○○於他案
    第一審審理中既稱戊○○還有叫其他人看公司還有沒有人一
    起帶走，何以當時在東極企業社內之丙○○未遭強押帶走？
    顯與被告庚○○所述有所矛盾，亦徵證人丙○○當時並未在
    店內聽聞庚○○姪女轉述案發經過，又縱使被告庚○○遭人
    強押之後，庚○○姪女已及時告知證人丙○○，復不知何人
    所為，以此重大擄人之犯罪行為，證人丙○○竟未立即報警
    ，殊與常情不合；況證人丙○○於他案警詢中證稱伊有跑出
    店外，附近一家便利商店老闆娘有看到庚○○遭押走之事（
    90年度偵字第9822號卷第28頁反面），惟於本院審理中證稱
    庚○○姪女進來說庚○○被人抓走等語後，辯護人詰之「你
    的反應為何？」，證人丙○○答稱：「我問她被何人抓走，
    她只說壞人，我也不知道是誰，也不知道如何處理。」，均
    未提到有迅即跑出店外詢問商家之事，且被告庚○○於他案
    警詢中稱東極企業社旁有住家但都沒人在等語（同上偵卷第
    18頁），亦與證人丙○○於上開警詢中所述不合，亦足認證
    人丙○○所述有店家親見庚○○遭人強押之事並非屬實。另
    查，證人丁○○於他案警詢及本院審理中證稱：90年5 月25
    日是丙○○打電話告訴伊庚○○遭戊○○押走等語（90年度
    偵字第9822號卷第31頁反面、本院卷一第281 頁），證人丁○○聽聞此事既係由證人丙○○轉述，而證人丙○○又係聽
    證人甲○○轉述，而證人丙○○、甲○○所述既有上開不可
    採信之處，則證人丁○○所述亦難認屬實。綜上所述，被告
    庚○○於他案警詢中指述遭戊○○等人強押至壬○○住處等
    情與事實不符，並無可信。
  (3)至於到達壬○○住處後之情形，被告庚○○於他案警詢中指
    稱：進入壬○○桃園縣平鎮市○○路101 巷16弄28號2 樓之
    1 住處時，當時合計有十多人在場，在場人責罵伊說伊燒了
    壬○○在中壢市○○路42號1 樓的電器維修店，但伊不清楚
    這件事，戊○○就叫兩個女孩子打伊要伊承認放火，還說不
    能打出傷痕給人看到，後來兩名女子打伊臉頰、後腦勺、腹
    部、背部，都有紅腫但沒流血，伊都沒承認，戊○○就恐嚇
    要對家人及公司員工不利，伊因而被迫與壬○○、戊○○配
    合，依其等拿出之草稿照唸錄音等語，被告庚○○並於他案
    偵查中指出下手傷害之人為古佩芳等情（90年度偵字第9822
    號卷第18頁反面、第19頁第166 頁），惟證人即告訴人戊○○於本院審理中證稱：在壬○○住處除庚○○外，僅有1 位
    女子即古佩芳在，後來鄭建一沒有上去壬○○住處而先行離
    去，古佩芳開門後就先去睡覺，伊與壬○○、庚○○在客廳
    討論火災之事，當時庚○○還沒承認放火的事，後來壬○○
    、庚○○到另一個房間講了約半小時出來後，壬○○就告訴
    伊是庚○○放火，目的是針對壬○○，壬○○說如果庚○○
    無法負責，要幫庚○○負責，後來伊用開玩笑的口吻向庚○○求證，庚○○有說從伊的修理廠拿了電腦，還有店裡的師
    傅跟蹤伊的事情，所以伊相信是庚○○放火，在壬○○住處
    時庚○○有提到是跟丙○○放火的，後來因為要聯絡丙○○
    出面解決所以才約去KTV 等情（本院卷二第13、24至27頁）
    ，證人戊○○已否認有何與古佩芳共同傷害被告庚○○或獨
    自恐嚇庚○○之情事，雖證人丙○○於他案警詢中證稱：90
    年5 月25日當天晚上7 時許庚○○有打電話回來，說人被押
    到涂豐斌住處等語（90年度偵字第9822號卷第28頁反面），
    於本院審理中證稱：當天晚上6 、7 點左右伊接到庚○○的
    電話，庚○○在哭，並說被壬○○等人抓去，被毆打，還逼
    簽切結書，當時庚○○說壬○○要找伊等語（本院卷一第21
    3 、214 頁），惟若被告庚○○係遭戊○○等人強押至壬○○住處毆打及脅迫，則被告庚○○如何有機會以電話聯絡被
    告丙○○告以上情，且縱使壬○○要找證人丙○○出面，亦
    不需由被告庚○○告知遭毆打之事後再與丙○○對話，況且
    依被告庚○○所述遭強逼簽下切結書之時間係前往百戰百勝
    KTV 之後之事，則何以被告庚○○在尚未前往百戰百勝KTV
    之時已告知證人丙○○簽下切結書之事？證人丙○○上開證
    述實難為本院採信。而被告庚○○於他案偵查中所提出之財
    團法人恩主公醫院乙種診斷證明書1 紙（90年度偵字第9822
    號卷第99頁）雖記載被告庚○○受有胸部及右手臂挫傷等情
    ，惟依該診斷證明書所示，被告庚○○驗傷之日期為90年6
    月10日，距其所稱遭毆打日期之90年5 月25日相隔已有16日
    之久，顯無從證明該驗傷診斷書所載之傷勢係戊○○、古佩
    芳或壬○○等人所為，又被告庚○○所提出之90年6 月10日
    手腕傷痕照片2 張（同上偵卷第100 頁），係左手腕之傷痕
    ，亦非診斷證明書所示之右手臂挫傷，況且被告庚○○於距
    離案發時間最近之他案警詢中所指述遭傷害之部位，亦均未
    提到胸部、雙手有何遭到傷害之情形（同上偵卷第18頁反面
    ），再者，證人丁○○於本院審理中證稱：90年5 月25日晚
    上10點多伊去接庚○○，庚○○講被強押毆打之事，伊看到
    庚○○的眼部、手部都有紅腫，有被打之痕跡等語（本院卷
    一第283 頁），惟被告庚○○並未提及眼部受傷，上開診斷
    證明書亦未提及眼部有何傷勢，證人丁○○所述自難以採信
    ，更徵該診斷證明書所載之傷害與90年5 月25日被告庚○○
    所述遭傷害之事無關。再查，被告庚○○當日返家後，既認
    遭受嚴重傷害復遭人強迫承認縱火之事，卻未立即驗傷或報
    警處理，被告庚○○之家人亦未立即報警處理，而被告庚○○遲至90年6 月4 日始前往距離鶯歌甚遠之桃園縣政府警察
    局大園分局報案，顯與常情有違；又被告庚○○於90年6 月
    4 日至桃園縣政府警察局大園分局報案後，當日即由大園分
    局刑事組辛○○小隊長協助被告庚○○，由庚○○以手機撥
    打電話予戊○○，再以多方通話的方式電話錄音，以取得與
    戊○○之對話錄音證據等情，業經證人辛○○於本院審理中
    證述明確（本院卷一第292 、293 頁）及90年6 月4 日至90
    年6 月8 日證人戊○○所不爭執真正之通話錄音帶、錄音譯
    文（同上偵卷第34至83頁）可證，而證人戊○○於本院審理
    中證稱：90年5 月25日到6 月25日之間，伊與庚○○聯絡第
    一通電話是伊打的，但伊找不到庚○○，所以伊打給丁○○
    ，要庚○○遵守諾言，後來伊再問丁○○，丁○○說找不到
    庚○○，後來就是庚○○主動打電話給伊，庚○○打給伊的
    電話內容就是庚○○提出有錄音的部分等語（本院卷二第30
    頁），證人戊○○既在不知情之情況下遭被告庚○○刻意錄
    音取證，則庚○○於該數通電話中之陳述是否屬實，已有可
    疑，反觀證人戊○○在不知被錄音之情況下，依卷內所附通
    話紀錄之譯文，被告庚○○係主動向被告戊○○談及5 月25
    日被人強押、毆打之語，然證人戊○○則詫異反問：「我沒
    有叫人家打你啊，你不要亂講話，我什麼時候叫人家打你。
    」、「你在那邊哭哭啼啼，這麼可憐，說一定要叫我們原諒
    你，現在你又翻供說我們叫人家打你，拿出證據來嘛」等語
    （同上偵卷第60頁），顯見於被告庚○○刻意套話誘導下，
    證人戊○○仍堅稱未有強押傷害被告庚○○之情形，更可見
    證人戊○○於本院審理中所述未強押庚○○，亦未毆打或恐
    嚇庚○○等情為真，被告庚○○指述有遭戊○○唆使古佩芳
    及另一名女子毆打成傷之情，顯非事實。
  (4)就被告庚○○與壬○○、戊○○等人自壬○○住處前往百戰
    百勝KTV 之情形，被告庚○○於他案警詢中指稱：當天晚上
    9 點左右，壬○○、戊○○等一行人又押著伊前往中壢市百
    戰百勝KTV ，伊被強迫喝酒，席間戊○○說等1 個警察到場
    ，並逼伊不可露出被強迫的表情，後來來了一個男子，該男
    子就是李秀忠，李秀忠對伊說教了一番還責問伊為何要放火
    燒房子，伊都不敢照實講，怕這名男子是派來刺探伊的，李
    秀忠離去後，壬○○、戊○○帶伊到隔壁小包廂去，並拿出
    十行紙寫了1 張切結書要伊簽名捺指紋，內容大致就是寫伊
    於90年5 月9 日用汽油在店裡三個地方放火之事，且伊願意
    以新臺幣（下同）60萬元賠償損失等情（同上偵卷第19頁反
    面、第26頁反面），雖有切結書影本1 紙在卷可證（同上偵
    卷第85頁），惟證人戊○○於本院審理中證稱：在壬○○住
    處，庚○○說與丙○○一起去放火的，伊希望有保障，所以
    希望與庚○○、丙○○去律師事務所簽切結書保證日後的賠
    償，也希望丙○○可以跟庚○○一起分擔賠償金，伊有打電
    話給丙○○，但講了很多地點丙○○都不知道，後來只好約
    在奪標KTV ，等到奪標KTV 見面後再決定去哪家律師事務所
    ，但前往奪標KTV 的路上，庚○○有與丙○○聯絡，庚○○
    說丙○○不來了，且奪標KTV 客滿，伊等人就轉去百戰百勝
    KTV ，到百戰百勝KTV 後，伊看到壬○○與庚○○好像情侶
    吵架又和好的樣子，好像又要在一起，壬○○好像也不要庚○○寫切結書，但伊還是要庚○○寫，當天有開兩個包廂，
    一個是大家唱歌、喝酒的包廂，寫切結書時又借了一間空包
    廂，期間林建潤、李秀忠還有過來關心，寫切結書的時候，
    庚○○表示不會寫，伊就說伊來幫庚○○寫，所以就依庚○○口述寫下切結書，寫完有經過庚○○同意及簽名，而切結
    書上三處放火地點、以汽油放火等細節都是庚○○說的，伊
    也有問庚○○如何進去的，庚○○是自願簽下切結書的，簽
    完切結書，庚○○、壬○○有再喝酒停留一段時間，兩人才
    一起離去等語（本院卷二第13、19、20、21、27、28、29、
    30頁），證人林建潤於他案第一審審理中證稱：90年5 月25
    日伊有去百戰百勝KTV ，壬○○說正在跟庚○○談那件事，
    所以伊請信得過的朋友李秀忠過來幫忙，當時伊到KTV 時，
    壬○○、戊○○、庚○○有在場，伊有看到壬○○與庚○○
    兩人喝酒，滿親密的，講悄悄話等語（本院91年度訴字第50
    6 號卷第77至79頁），李秀忠於他案警詢中亦證稱：當天是
    林建潤打電話請伊過去百戰百勝KTV ，說有事要請伊幫忙，
    伊大約晚上9 點左右抵達，包廂內有庚○○、壬○○、戊○○、林建潤，是庚○○等人在談糾紛，林建潤要伊幫忙主持
    公道，伊有跟庚○○告知伊是平鎮分局警員，如果雙方願意
    就寫切結書，伊有看到庚○○寫給壬○○、戊○○的切結書
    中敘明賠償60萬元，但伊不知道壬○○、戊○○等人有強押
    及毆打並脅迫庚○○寫下切結書，庚○○也沒有告知伊這些
    情形等語（90年度偵字第9822號卷第13頁反面、14頁），據
    上開在場之證人戊○○、林建潤、李秀忠所述在KTV 包廂之
    情形，均無被告庚○○所述有遭強押至KYV 簽切結書並強迫
    喝酒等情形，且若如被告庚○○所稱受壬○○、戊○○等人
    脅迫、毆打成傷，再強押至百戰百勝KTV ，衡情庚○○於進
    入百戰百勝KTV 時，神情必然萬分驚恐，然被告庚○○與壬○○、戊○○等人先後於當日晚間7 時34分28秒進入百戰百
    勝KTV 時，戊○○走到櫃檯訂位，壬○○、被告庚○○站在
    櫃檯前，3 人神情自然，並無肢體接觸，之後進入電梯；當
    日夜間10時16分35秒被告庚○○與壬○○走出電梯，被告庚○○的右手挽住壬○○的左手等情，業經他案第一審法院勘
    驗百戰百勝KTV 監視錄影帶屬實，有勘驗筆錄在卷可稽（本
    院91年度訴字第506 號卷第216 、217 頁），被告庚○○既
    於進入及離開百戰百勝KTV 時均神色自若毫無異狀，且該KT
    V 乃屬公共場所，現場並有櫃檯之服務人員，隨時亦有服務
    人員進出包廂，倘如被告庚○○所指有遭壬○○、戊○○等
    人強押，竟無呼救或求援之舉動，顯非合於常情；至於被告
    庚○○辯稱：當時壬○○、戊○○等人有跟在伊旁邊，戊○○還說KTV 是大哥開的店，伊根本不敢輕舉妄動云云（本院
    卷二第77頁），並否認與壬○○有何男女朋友關係，而證人
    丁○○、丙○○亦否認被告庚○○與壬○○為男女朋友關係
    （本院卷一第289 頁、第212 頁），惟據證人林建潤上開證
    稱90年5 月25日當天晚上在百戰百勝KTV 包廂內庚○○與壬○○有喝酒，狀似親密，說悄悄話等情、證人戊○○於本院
    審理中證稱：伊認為庚○○與壬○○是男女朋友，之前伊在
    明德外役監放假時，壬○○與庚○○有開車去接伊到高雄紅
    毛港，當時庚○○與壬○○住在高雄賓館同一間房間裡，後
    來在90年5 月25日當天在壬○○家裡及在百戰百勝KTV 的情
    形，壬○○與庚○○兩人就像吵完架的情侶和好一般等語（
    本院卷二第7 、13、20頁），被告庚○○與壬○○在百戰百
    勝KTV 中狀似親密，且在他案第一審審理中，經法院向壬○○先後服刑之桃園監獄、臺灣明德外役監獄調閱服刑期間往
    來之信件登記表所示，有署名為「蕭嘉萍」或「嘉萍」4 封
    信件及未署名之2 封信件，總計6 封發信地址皆為臺北縣鶯
    歌鎮○○路47號之信件；壬○○郵寄名為「蕭嘉萍」之人計
    有2 封，收信地址分別為臺北縣鶯歌鎮○○路22號及臺北縣
    鶯歌鎮○○路47號，亦有臺灣明德外役監獄91年12月9 日明
    德監戒字第0910002191號函在卷可稽（本院91年度訴字第50
    6 號卷第201 至206 頁），而臺北縣鶯歌鎮○○路22號及臺
    北縣鶯歌鎮○○路47號分別為被告庚○○之戶籍地址及其所
    經營之東極企業社地址，被告庚○○於他案中既稱上址並無
    蕭嘉萍或嘉萍之人，顯見上開信件均係其與壬○○之往來信
    件無疑。依被告庚○○郵寄壬○○之書信摘要記載：「你將
    是我一生的回憶」、「看完信後別胡思亂想」、「希望你不
    要負我」、「我好想你」等語；另壬○○寄交被告庚○○之
    書信摘要亦載有：「告訴老婆最近心情難調適」等語，被告
    庚○○若與壬○○毫無男女朋友關係，豈可能為上開內容之
    書信往來？亦徵被告庚○○與壬○○確有親密男女朋友關係
    ，故90年5 月25日當日神色自若進入百戰百勝KTV ，之後再
    挽手離去等情，要屬自然，亦難認被告庚○○當時有何故作
    自然掩飾遭強押之情形。又依扣案KTV 監視錄影帶所示，畫
    面顯示之時間7 時34分，壬○○、戊○○與被告庚○○進入
    KTV ；7 時55分，壬○○由電梯走出KTV 外；7 時59分，壬○○再進入KTV ；9 時11分，證人林建潤進入KTV ；9 時14
    分，證人李秀忠進入KTV ；9 時39分，證人李秀忠走出KTV
    ；10時16分，被告庚○○右手挽住壬○○左手走出電梯離去
    KTV 等情，有上開勘驗筆錄、監視綠影帶翻拍照片5 張（本
    院91年度訴字第506 號卷第216 、217 頁、90年度偵字第98
    22號卷第91至93頁）在卷可稽，顯見被告庚○○自夜間7 時
    34分進入百戰百勝KTV 後，至夜間10時16分始離去，合計在
    該KTV 內停留2 小時又42分，而證人林建潤、李秀忠係分別
    於夜間9 時11分及9 時14分進入KTV ，證人李秀忠復於9 時
    39分離開KTV ，被告庚○○既供稱係於證人李秀忠離去KTV
    後始簽立切結書，則簽立切結書之時間，應係在夜間9 時39
    分至10時16分之間，倘壬○○、戊○○等人自始即欲強迫被
    告庚○○簽立切結書，大可於壬○○住處為之，無須勞費周
    章移至人潮往來頻繁之KTV 內，並以電話邀約丙○○一同前
    來，況被告庚○○指稱當時KTV 包廂內有十數人在場，又遭
    壬○○、戊○○等人強暴、脅迫行為，亦無需耗費拖延近2
    個小時之久，並臨時託人外出購買十行紙書立切結書。綜上
    ，被告庚○○所稱係遭壬○○、戊○○等人強押至KTV 內強
    迫寫下內容不實之切結書云云，並非事實，足認被告庚○○
    係出於自願與壬○○、戊○○等人前往百戰百勝KTV ，並在
    該處出於自由意志下，由戊○○代筆書寫切結書內容，再由
    被告庚○○簽名捺印無訛。
  (5)按測謊鑑定，係依一般人在說謊時，會產生遲緩、緊張、恐
    懼、不安等心理波動現象，乃以科學方法，由鑑定人利用測
    謊儀器，將受測者之上開情緒波動反應情形加以紀錄，用以
    判別受測者之供述是否真實。故測謊鑑定，倘鑑定人具備專
    業之知識技能，所測試之問題及其方法又具專業可靠性時，
    該測謊結果，如就否認犯罪有不實之情緒波動反應，雖不能
    採為有罪之唯一證據，但非無證據能力，仍得供裁判之佐證
    ，其證明力如何，事實審法院自得依職權自由判斷（最高法
    院90年度臺上字第593 號判決意旨參照）。被告庚○○與壬○○、戊○○、古佩芳等人雖於他案中送測謊鑑定，被告庚○○對於「(一)當天渠是被戊○○強押至壬○○住處的。(二)系
    爭切結書渠是被強迫簽立的。(三)當天古佩芳有毆打渠。」等
    問題均無情緒波動反應，研判未說謊；壬○○對於：「(一)渠
    沒有教唆戊○○強押庚○○至渠的住處。(二)當天庚○○有向
    渠承認縱火。(三)渠沒有強迫庚○○簽立系爭切結書。」等問
    題均呈情緒波動反應，研判有說謊；古佩芳對於：「(一)當天
    渠沒有毆打庚○○。(二)當天庚○○不是被強押至壬○○住處
    的」等問題，經測試均呈情緒波動反應，研判有說謊；戊○○則因生理疲憊，經測試未獲致有效圖形等情，固有法務部
    調查局測謊報告書1 份在卷可稽（90年度偵字第9822號卷第
    228 頁）。惟綜合所有卷證資料，被告庚○○於他案中指訴
    遭壬○○、戊○○、古佩芳等人妨害自由、傷害、強制及恐
    嚇取財等行為均與事實不符，則單以該測謊鑑定報告，自不
    足以作為認定被告庚○○確無誣告、放火等行為之有利佐證
    。
  (6)綜上所述，被告庚○○於他案中指述於90年5 月25日下午4
    時許遭戊○○帶人強押至壬○○住處，又遭戊○○、古佩芳
    等人毆打，進而於當晚強押前往百戰百勝KTV 內遭壬○○、
    戊○○等人強迫寫下承認放火及賠償內容之切結書等情，均
    非事實，惟被告庚○○卻以上開內容向桃園縣政府警察局大
    園分局警員提出告訴，進而於他案偵查、審理中均以告訴人
    身分陳述上開虛構內容，足認被告庚○○基於使壬○○、戊○○、古佩芳受刑事處分之意圖，向主管犯罪案件偵查之警
    員、檢察官誣告之犯行至為明確。
(二)(1)桃園縣中壢市○○路42號為鋼筋混凝土結構連棟式建築物，
    為現供人使用之住宅，而該處1 樓係由被害人戊○○向屋主
    陳昆淵所承租，作為其與壬○○、林建潤、何梨貞所開設之
    臺灣全區家電公司作為辦公室及修理家電之用，而桃園縣中
    壢市○○路42號1 樓於90年5 月9 日凌晨3 時許發生火災，
    經不詳人士於90年5 月9 日凌晨3 時51分許報案，桃園縣政
    府消防局龍岡分隊人員於同日凌晨3 時52分前往現場處理，
    於同日凌晨3時58分抵達現場，於同日凌晨4 時10分許撲滅
    火勢，到場時，火勢係由後面窗口冒出，1 樓內部物品、天
    花板、牆壁均受火熱不等程度之燒損，以辦公室西北端燒燬
    較為嚴重，造成辦公室內之牆壁、瓷磚剝落，且門窗均有遭
    受火熱不等程度之燒損、變色、變形，其餘部分除部分家電
    燒受火熱不等程度之變形燻黑外，未有受火熱燒損，財物損
    失共約50萬元，亦未延燒至其他樓層，再經桃園縣政府消防
    局龍岡分隊人員前往現場勘查，發現辦公室內窗戶有遭外力
    破壞情形，研判起火原因以人為因素引火可能性較大等情，
    業據告訴人戊○○於本院審理中（本院卷二第10頁）、證人
    即前往現場處理及製作報告之龍岡消防分隊消防人員己○○
    於本院審理中（本院卷一第134 至145 頁）、證人即屋主陳
    昆淵於警詢中（94年度他字第157 號卷第119 頁）證述明確
    ，並有桃園縣消防局受理災害查處紀錄簿(一)、(二)、桃園縣消
    防局90年5 月23日火災原因調查報告書1 份含現場照片10張
    在卷可稽（同上他字卷第109 、110 頁、第112 至125 頁）
    ，足認被害人戊○○向陳昆淵所承租之桃園縣中壢市○○路
    42號住宅1 樓，於90年5 月9 日凌晨3 時許發生火災，內部
    物品、天花板、牆壁受到程度不等之燒燬，尤以該處辦公室
    西北端燒燬較為嚴重，而該火災之發生可能係人為因素引起
    等情甚明。
  (2)被告庚○○、丙○○雖均否認90年5 月9 日凌晨3 時許有前
    往桃園縣中壢市○○路42號1 樓為放火之行為，惟被告庚○○既於90年5 月25日出於自由意志陳述、由告訴人戊○○代
    筆書寫內容略為「緣切結人庚○○於民國90年5 月9 日夥同
    行為人丙○○至中壢市○○路42號強入該址，且使用汽由於
    該址三處放火（註1 先於辦公室，次於冰箱，再於電視堆放
    處，使汽油直接點燃，造成承租人郭宗禹蒙受陸拾萬元左右
    之損失.... 」 、「本人願意無條件賠償該修理廠之一切損
    失（註雙方議定陸拾萬元無訛，不得有異議）」之切結書（
    90年度偵卷第9822號卷第85頁），已如前所述，而依據上開
    桃園縣消防局受理災害查處紀錄簿(一)、(二)、桃園縣消防局90
    年5 月23日火災原因調查報告書1 份（含現場照片10張）等
    資料顯示，該處確實以辦公室西北端燒燬較為嚴重，辦公室
    的窗戶有遭受破壞之痕跡，再據證人即前往現場處理及製作
    報告之龍岡消防分隊消防人員己○○於本院審理中證稱：起
    火原因是按照筆錄內有提到裡面除了傳真機、電冰箱有使用
    外，其他都沒有使用，所以排除電器電源因素，再加上筆錄
    有提到門窗是緊閉的，但現場勘查時，後門有遭人破壞之跡
    象，門窗玻璃有被敲破的情況，而本件沒有發現油類或有機
    溶劑類，但不排除本件係因油類縱火而造成，因為有些油類
    揮發性較強，或現場已經完全燒失等語（本院卷一第134 至
    145 頁），證人己○○所述與切結書中記載係以汽油縱火並
    無不合之處，雖被告庚○○於本院審理中辯稱係聽到壬○○
    、戊○○等人講到消防人員有提到汽油縱火，所以才說是用
    汽油云云，惟上開調查報告書中並未提及有以汽油為放火之
    工具，且上開證人己○○僅證述不能排除油類縱火，亦未提
    到可能係汽油縱火等情，顯見被告庚○○上開所辯並非屬實
    ；又證人戊○○於本院審理中證稱：該處後門右邊有一間伊
    與壬○○使用的小辦公室，小辦公室的窗戶是以木板釘死，
    只剩氣窗，現場照片九還可看出留有木板的痕跡，庚○○有
    提到是破壞窗戶，從窗戶進去等語（本院卷二第31至33頁）
    ，與現場照片9 （94年度他字第157 號卷第125 頁上圖）顯
    示辦公室之雙片鋁窗呈現開啟狀態，該窗戶玻璃內側留有約
    窗戶3 分之1 大小之木板遭燒灼之痕跡等情形一致，此部分
    亦與切結書上記載庚○○與丙○○強入該址在內放火等情相
    合，顯見切結書內記載放火之犯罪細節與事實並無不合之處
    。
  (3)被告庚○○既於上開切結書中記載係與被告丙○○共同為放
    火行為，再參酌90年5 月25日被告庚○○與戊○○等人前往
    壬○○住處承認放火之事後，戊○○曾撥打電話聯絡丙○○
    等情，業據被告丙○○供述及證人戊○○於本院審理中證述
    明確，就打電話聯絡丙○○之原因，證人戊○○證稱係要聯
    絡丙○○出面解決賠償事宜，所以約在奪標KTV ，後來前往
    KTV 的路上，庚○○說丙○○不來了等語（本院卷二第27頁
    ），被告丙○○於本案偵查中供稱庚○○被綁後，戊○○打
    電話要伊去奪標KTV 處理庚○○的事情，但庚○○在電話中
    要伊不要過去等語（94年度偵字第10908 號卷第10頁），本
    院審理中則稱當天晚上6 、7 點有接到庚○○電話，說壬○○要找伊，當時伊不曉得壬○○找伊作何事，但庚○○說很
    多人要修理伊，要伊不要去等語（本院卷二第214 頁），惟
    若被告丙○○完全不知壬○○、戊○○所開設之臺灣全區家
    電公司有遭人放火燒燬之事，被告丙○○於當日接獲告訴人
    戊○○之電話時，竟未加否認此事或為任何澄清，且被告丙○○當時既已知被告庚○○有遭受壬○○、戊○○等人強制
    、妨害自由、傷害等行為，亦未思如何營救，反倒由被告庚○○向被告丙○○表示不必前往奪標KTV ，被告丙○○即未
    前去，均不合於常情，顯見當時被告庚○○在壬○○住處已
    答應賠償之事，係因告訴人戊○○表示要被告丙○○出面始
    與被告丙○○聯絡，而被告庚○○既自認可處理賠償事宜，
    故要求被告丙○○不必前來無訛，若非被告丙○○有參與本
    件放火犯行，被告丙○○亦不可能接獲被告庚○○遭人有上
    開強制、妨害自由、傷害等行為，無任何反應或營救之舉動
    ，亦徵被告丙○○確有參與本件放火犯行，至為明確。
  (4)被告庚○○所經營之東極企業社係經營電器維修，維修範圍
    遍及臺北縣市、桃園市，主力是臺北縣、臺北市等情，業經
    被告庚○○於他案第一審審理中供述甚明（本院91年度訴字
    第506 號卷第171 頁），又被告庚○○於他案警詢中供稱：
    89 年12 月底有客人要伊派人去修理電視，結果伊店裡的師
    父到現場後遭人找麻煩，90年2 月間東極企業社又遭5 名男
    子砸店，都是戊○○設計的等語（90年度偵字第20頁）、證
    人戊○○於本院審理中亦證稱：有一次壬○○說在東極企業
    社修理電器都領不到錢，錢都交給庚○○，故壬○○請伊找
    幾個人去東極企業社把電器搬走，後來庚○○跟壬○○在現
    場吵很兇，該次丙○○也有在場等情（本院卷二第8 、9 頁
    ），足見本件放火案發生前，被告庚○○與戊○○、壬○○
    等人已就電器維修事業之經營有營業上競爭及嫌隙、摩擦，
    被告庚○○、丙○○就本件放火行為自有犯罪之動機無訛。
  (5)至於被告丙○○父親乙○○於本院審理中證稱被告丙○○都
    是早上10點上班，晚上9 點下班，90年5 月9 日凌晨2 時被
    告丙○○在家裡睡覺，而丙○○所駕駛之8G-7972 號白色TO
    YOTA汽車很久以前就賣掉了等語（本院卷一第268 、269 、
    275 頁），並有8G-7972 號汽車於90年3 月2 日之過戶登記
    書、車主委託汽車買賣業代辦車輛過戶委託書等資料在卷可
    參（本院卷一第74、75頁），惟證人乙○○於本院審理中亦
    證稱伊晚上10點左右就睡覺了，早上約5 點起床，伊半夜會
    起床小便，但不會去看小孩的房間，90年5 月9 日伊沒有去
    開丙○○的房門看丙○○睡覺的情況，伊是根據個人判斷丙○○在房間睡覺等語（本院卷一第274 、275 頁），證人乙○○雖係根據與被告丙○○日常生活狀況所為之陳述，惟並
    無法確認90年5 月9 日凌晨2 、3 時許被告丙○○是否確在
    家中睡覺未私自外出；又上開被告丙○○所使用之8G-7972
    號車輛，證人戊○○於本院審理中證稱壬○○疑似遭白色車
    輛跟蹤，所以才懷疑庚○○那邊的人與放火案有關等情（本
    院卷二第12頁），該車雖係於90年3 月2 日已由被告丙○○
    之母林沈素卿過戶予他人，惟僅能證明被告丙○○於90年5
    月9 日並非駕駛該車前往桃園縣中壢市○○路42號放火，上
    開證人乙○○之證述及8G-7972 號車輛已過戶之書證均無法
    作為被告丙○○無放火行為之有利佐證。另被告庚○○辯稱
    90年5 月9 日當晚與丁○○住在東極企業社的小閣樓中，而
    證人丁○○亦於本院審理中證稱伊自86年起至90年5 月25日
    止就住在東極企業社的小閣樓中，89年中旬起，庚○○陪伊
    住在該處，伊平常盥洗都到庚○○家中，夏天在東極企業社
    裡洗冷水澡，伊在該處不曾一個人單獨居住，如果庚○○回
    家，伊就會跟庚○○一起回家，90年5 月8 日晚上伊可以確
    定伊與庚○○在一起等語（本院卷一第28 0、281 頁），惟
    證人丁○○於他案警詢、第二審審理中作證時均未提到此重
    要事項（90年度偵字第9822號卷第31至33頁、92年度上訴字
    第1210號卷第144 至147 頁），遲至本案被告庚○○被訴涉
    嫌放火罪時，始於96年3 月30日本院審理中證述被告庚○○
    於90年5 月8 日晚間一起同睡之事，且證人丁○○既證稱：
    90年5 月8 日晚上何時下班回家沒有特別印象等語（本院卷
    二第28 1頁），卻能清楚指出當日可以確定與被告庚○○在
    一起等情，而90年5 月8 日又非特殊時日，證人丁○○對此
    久遠之事竟記憶清晰，顯非合於常情，證人丁○○上開證述
    難認與事實相合，此部分亦難作為被告庚○○有利之證據。
  (6)綜上所述，被告庚○○既於告訴人戊○○面前承認與被告丙○○共同放火之事，又簽下內容屬實之切結書，且被告庚○○簽切結書前又未遭強暴、脅迫，已如前所述，而被告丙○○、庚○○所提出90年5 月9 日凌晨不在案發現場之證明、
    被告庚○○之測謊報告均無法作為被告丙○○、庚○○有利
    之佐證，故被告庚○○、丙○○放火燒燬現供人使用之住宅
    犯行明確，應依法論科。
三、(一)按行為後法律有變更者，適用行為時之法律，但行為後之
    法律有利於行為人者，適用最有利於行為人之法律，95年7
    月1 日修正施行後之刑法第2 條第1 項定有明文。刑法修正
    之比較新舊法，應就罪刑有關之共犯、未遂犯、想像競合犯
    、牽連犯、連續犯、結合犯，以及累犯加重、自首減輕暨其
    他法定加減原因（如身分加減）與加減例等一切情形，綜其
    全部罪刑之結果而為比較，最高法院95年5 月23日95年度第
    8 次刑庭會議決議可資參照。關於共同正犯之規定，刑法第
    28條原規定：「二人以上共同『實施』犯罪之行為者，皆為
    共同正犯。」，新修正之刑法第28法修正為：「二人以上共
    同『實行』犯罪之行為者，皆為共同正犯。」，將舊法之「
    實施」修正為「實行」。原「實施」之概念，包含陰謀、預
    備、著手及實行等階段之行為，修正後僅共同實行犯罪行為
    始成立共同正犯。是新法共同正犯之範圍已有限縮，排除陰
    謀犯、預備犯之共同正犯。新舊法就共同正犯之範圍既因此
    而有變動，自屬犯罪後法律有變更，而非僅屬純文字修正，
    應有新舊法比較適用之問題（最高法院96年度臺上字第934
    號、第1323號判決意旨參照）；關於累犯部分，由修正前刑
    法第47條規定受有期徒刑之執行完畢，或受無期徒刑或有期
    徒刑一部之執行而赦免後，5 年以內再犯有期徒刑以上之罪
    者，為累犯，加重本刑至2 分之1 ，修正為刑法第47條第1
    項、第2 項徒刑之執行完畢，或一部之執行而赦免後，5 年
    以內故意再犯有期徒刑以上之罪者，為累犯，加重本刑至2
    分之1 ，本件被告丙○○於有期徒刑執行完畢後5 年內故意
    犯本罪，依修正前後之刑法均構成累犯，對被告丙○○而言
    並無有利或不利之情形，應依最高法院95年度第21次刑事庭
    會議決議意旨，逕行適用修正後之刑法第47條第1 項規定論
    以累犯；就定應執行刑部分，刑法第51條第5 款規定原規定
    「宣告多數有期徒刑者，於各刑中之最長期以上，各刑合併
    之刑期以下，定其刑期。但不得逾二十年。」，修正為「宣
    告多數有期徒刑者，於各刑中之最長期以上，各刑合併之刑
    期以下，定其刑期。但不得逾三十年。」，增長定應執行刑
    之上限，此修正係屬科刑範圍事項之變更；經綜合比較刑法
    修正前後關於論罪科刑之規定，除上開對被告丙○○無有利
    不利情形逕行適用新法累犯規定部分，其餘部分自以修正前
    即被告2 人行為時之刑法較為有利，應依刑法第2 條第1 項
    前段以修正前之刑法為適用依據。核被告庚○○所為，係犯
    刑法第169 條第1 項之誣告罪、第173 條第1 項之放火燒燬
    現供人使用住宅罪；核被告丙○○所為，亦係犯刑法第173
    條第1 項之放火燒燬現供人使用住宅罪。被告庚○○與丙○○就放火燒燬現供人使用住宅罪部分，有犯意聯絡及行為分
    擔，應依修正前刑法第28條論以共同正犯。被告庚○○以一
    誣告行為同時誣告壬○○、戊○○、古佩芳3 人犯罪，使刑
    事追訴程序妄為開始，侵害一國家法益，僅論以一罪。被告
    庚○○所犯上開2 罪間，犯意各別，罪名有異，應予分論併
    罰。被告丙○○）前因麻醉藥品管理條例案件，經本院以85
    年度易字第3574號判決判處有期徒刑3 月確定，於85年12月
    13日易科罰金執行完畢，有臺灣桃園地方法院檢察署刑案查
    註紀錄表、臺灣高等法院被告前案紀錄表可參，被告丙○○
    於有期徒刑執行完畢後5 年內再故意犯本件有期徒刑以上之
    罪，為累犯，應依修正後刑法第47條第1 項規定加重其刑（
    惟無期徒刑部分不得加重）。爰審酌被告庚○○、丙○○放
    火犯行之動機、手段、參與程度、被告庚○○誣告之動機、
    手段，對被害人壬○○、戊○○造成重大危害，更已嚴重影
    響社會治安，及被告2 人犯罪後猶飾詞卸責未見悔意態度，
    暨其等平日素行、智識程度等一切情狀，分別量處如主文所
    示之刑，就庚○○所犯2 罪再定應執行之刑示懲。
據上論斷，應依刑事訴訟法第299 條第1 項前段，修正後刑法第
2 條第1 項前段、修正前刑法第28條、刑法第173 條第1 項、第
169 條第1 項、修正後刑法第47條第1 項、修正前刑法第51條第
5 款，判決如主文。
本案經檢察官徐文豪到庭執行職務。
中　　華　　民　　國　　96　　年　　6 　　月　　22　　日
                     臺灣桃園地方法院刑事第四庭
                         審判長法  官   黃斯偉
                               法  官   張淑華
                               法  官   蘇昭蓉
以上正本證明與原本無異。
如不服本判決，應於送達後10日內，向本院提出上訴狀。
                               書記官   韓若玉
中　　華　　民　　國　　96　　年　　6 　　月　　22　　日
附錄法條：刑法第173條、第169條
中華民國刑法第173條
（放火或失火燒燬現住建築物及交通工具罪）
放火燒燬現供人使用之住宅或現有人所在之建築物、礦坑、火車
、電車或其他供水、陸、空公眾運輸之舟、車、航空機者，處無
期徒刑或7 年以上有期徒刑。
失火燒燬前項之物者，處 1 年以下有期徒刑、拘役或 5 百元以
下罰金。
第 1 項之未遂犯罰之。
預備犯第 1 項之罪者，處 1 年以下有期徒刑、拘役或 3 百元以
下罰金。
中華民國刑法第169條
（誣告罪）
意圖他人受刑事或懲戒處分，向該管公務員誣告者，處 7 年以下
有期徒刑。
意圖他人受刑事或懲戒處分，而偽造、變造證據，或使用偽造、
變造之證據者，亦同。
